【裁判字號】    99,交抗,1121
【裁判日期】    991227
【裁判案由】    聲明異議
【裁判全文】
臺灣高等法院臺中分院刑事裁定        99年度交抗字第1121號
抗  告  人
即受處分人  詹坤鏐
上列抗告人因聲明異議案件，不服臺灣彰化地方法院中華民國99
年11月30日所為裁定（99年度交聲字第1173號）提起抗告，本院
裁定如下：
    主 文
抗告駁回。
    理 由
一、本件經本院審酌結果，認為原審法院所為異議駁回之裁定，
    除受處分人姓名「廖坤鏐」應更正為「詹坤鏐」外，並無不
    合，應予維持，並引用原審法院之證據及理由（如附件）。
二、抗告意旨略以：(一)裁定書受處分人非本人。(二)路口未設置固
    定照相設施，所提供之相片沒有時間、地點、車速等，該合
    成照片不足以採信。(三)未設置闖紅燈取締告示牌。為此提起
    抗告，請求撤銷原裁定，更為適當裁定云云。
三、經查：
(一)本件原裁定雖將受處分人之姓名誤載為「廖坤鏐」，惟依原
    裁定所載受裁定人之年籍資料與卷內相關資料互核結果，可
    以特定受裁定人為抗告人詹坤鏐無誤，本院逕予更正。原裁
    定關於受處分人姓名之誤載，應係文字書寫之顯然錯誤，固
    有未當，惟該誤載尚不影響於全案情節，抗告人執此指摘原
    裁定不當，尚非可採。
(二)本件抗告人即受處分人詹坤鏐（下稱抗告人）駕駛車牌號碼
    9239－QL號自小客車，於民國99年10月3日10時50分許，在
    南投縣中寮鄉○○路與竹坑巷口，因有「駕車行經有燈光號
    誌管制之交岔路闖紅燈」之違規情事，為員警予以攔停並掣
    單舉發，並經原處分機關於99年10月29日以彰監四字第裁
    64-JC0000000號裁決書裁處罰鍰新臺幣（下同）2,700元，
    並記違規點數3點，有上開舉發違反道路交通管理事件通知
    單、違反道路交通管理事件裁決書各1份在卷可稽（見原審
    卷第4-6頁），且有南投縣政府警察局草屯分局99年10月20
    日投草警交字第0990016660號函並檢附彩色採證照片6張附
    卷可按（見原審卷第7-8頁、第10頁）。又依卷附之採證照
    片可明顯看出，抗告人所駕駛之上開車輛，確實於路口交通
    號誌為紅燈時通過該路口，且抗告人對此一事實亦不爭執，
    是抗告人確有在上開時、地闖紅燈之違規事實，堪以認定。
(三)抗告意旨雖指採證照片不足採信云云，惟按道路交通管理處
    罰條例第7條第1項規定：「道路交通管理之稽查、違規之紀
    錄，由交通勤務警察，或依法令執行交通稽查任務之人員執
    行之。」是交通勤務警察或依法令執行交通稽查任務人員，
    開單舉發違反道路交通管理處罰條例所列之違規事實，經公
    路主管機關或警察機關所為之裁決處罰，本質上為行政處分
    ，係公務員基於職務上權力，依法就特定之具體事件所為，
    並具有公法上效果之單方行政行為。而根據公務員為公法上
    行為具有公信力之原則，該行政處分當可被推定為真正，且
    其據以依法處分之事實認定，亦應可推定為正確無誤，故本
    此公信原則，立法者乃賦予行政機關依違反道路交通事件統
    一裁罰基準及處理細則等相關規定，使交通勤務警察或依法
    令執行交通稽查任務人員得當機處分，以達成維護交通秩序
    及公共安全之行政目的。從而，交通違規行政爭訟之舉證責
    任原理，應與民事訴訟之舉證責任原理相類似，亦即基本上
    應就行政機關與人民所各自主張有利於己之事實，分配其應
    盡之舉證責任，此觀諸行政訴訟法第136條規定，行政訴訟
    程序準用民事訴訟法第277條舉證責任分配原則之立法意旨
    ，即可明瞭。本件抗告人因駕車行經有燈光號誌管制之交岔
    路口闖紅燈之違規，為員警當場攔停並掣單舉發等情，業經
    原舉發單位即南投縣政府警察局草屯分局函覆說明甚詳，且
    有採證照片在卷可佐，就形式上觀之，並無任何瑕疵可指。
    抗告人未能提出任何證據資料足使本院對該採證照片產生合
    理之懷疑，空言主張該採證照片不足採信，即難憑採。
(四)又標誌、標線、號誌之設置目的，在於提供車輛駕駛人及行
    人有關道路路況之警告、禁制、指示等資訊，以便利行旅及
    促進交通安全，道路交通標誌標線號誌設置規則第2條定有
    明文。而駕駛人開車應遵守交通規則，不得闖越紅燈，除係
    為法定之義務外，更為最基本之交通常識與行車道德，自不
    因公路機關有無設置「取締闖紅燈」告示標而有所減輕。易
    言之，本件違規路段有無設置上開警告標誌，並不得作為判
    定該處是否可取締違規闖紅燈之準據，抗告人違規闖紅燈之
    行為與舉發地是否設有告示牌，乃屬二事。抗告人並無所謂
    未設置「取締闖紅燈」警告標誌，即得任意闖紅燈之信賴利
    益可言。抗告人執此為抗告之理由，亦無足採。
(五)綜上所述，本件原處分機關依道路交通管理處罰條例第53條
    第1項、第63條第1項第3款之規定，裁處抗告人罰鍰2700 元
    ，並記違規點數3點，並無違誤，原裁定法院維持原處分機
    關依前開規定之裁處結果，駁回抗告人之異議，其認事用法
    ，核無不合。抗告人以前揭各詞，提起抗告，為無理由，應
    予駁回。
四、爰依道路交通事件處理辦法第26條、刑事訴訟法第412條，
    裁定如主文。
中    華    民    國    99    年    12    月    27    日
            刑事第十一庭  審判長法  官  郭  同  奇
                                法  官  陳  慧  珊
                                法  官  洪  曉  能
以上正本證明與原本無異。
不得再抗告。
                                書記官  林  明  冬
中    華    民    國    99    年    12    月    27    日

司法院資訊處製作；財團法人民間司法改革基金會備份。
